臺灣士林地方法院交通事件裁定        100年度交聲字第570號
原處分機關  臺北市交通事件裁決所
異  議  人
即受處分人  王秀麗
上列異議人即受處分人因違反道路交通管理處罰條例案件，對於
臺北市交通事件裁決所民國100年6月28日北市裁催字第裁22-Z00
000000號裁決聲明異議（原舉發單號：內政部警政署國道公路警
察局舉發違反道路交通管理事件通知單公警局交字第Z00000000
號），本院裁定如下：
    主  文
異議駁回。
    理  由
一、按行車速度，依速限標誌或標線之規定，道路交通安全規則
    第93條定有明文。次按汽車駕駛人，駕駛汽車行車速度，超
    過規定之最高時速60公里以上，處新臺幣（下同）6,000元
    以上24,000元以下罰鍰，並當場禁止其駕駛及吊扣該汽車牌
    照3個月，並應接受道路交通安全講習，並記違規點數3點，
    道路交通管理處罰條例第43條第1項第2款、第4項前段、第5
    項前段、第63條第1項第3款分別定有明文。再按違反行政法
    上義務而受罰鍰、沒入或其他種類行政罰之處罰時，適用行
    政罰法。但其他法律有特別規定者，從其規定；違反行政法
    上義務之行為非出於故意或過失者，不予處罰。行政罰法第
    1條、第7條第1項亦有明文。且行政罰法乃為各種行政法律
    中有關行政罰之一般總則性規定，道路交通管理處罰條例除
    就行政罰之責任要件、裁處程式及其他適用法則另有特別規
    定，應優先適用外，仍有行政罰法之適用。末按，依道路交
    通管理處罰條例規定逕行舉發或同時併處罰其他人之案件，
    推定受逕行舉發人或該其他人有過失，道路交通管理處罰條
    例第85條第4項規定甚明。
二、原處分意旨略以：異議人即受處分人王秀麗（下稱異議人）
    所有之車牌號碼2178-QB號自用小客車（下稱本案車輛），
    於民國100年3月22日凌晨2時19分許，行經國道一號南下33.
    3公里處，因「行車時速168公里，限速100公里，超速68 公
    里」經警逕行舉發，依道路交通管理處罰條例第43條第4項
    之規定，裁處車主即異議人吊扣本案車輛之汽車牌照3個月
    等語。
三、異議意旨略以：前開超速違規係異議人之子劉宗翰駕駛該自
    小客車所為，異議人已向原處分機關辦理歸責事宜，惟原處
    分機關又以異議人違反道路交通管理處罰條例第43條第4 項
    ，處罰吊扣本案車輛之車輛牌照3 個月（裁罰字號：北市財
    罰字第22-Z00000000號，下稱第1 次處分），伊不服該第1
    次處分而具狀向本院聲明異議，經本院以100 年度交聲字第
    445 號交通事件裁定撤銷第1 次處分，詎原處分機關仍對伊
    作成相同處罰之原處分，然異議人並非違規之汽車駕駛人，
    前開條文第4 項規定係處罰汽車駕駛人，立法者並未規定在
    此情形，得將該處罰轉嫁予汽車所有人，是原處分顯有不當
    ，請求撤銷原處分等語。
四、經查：
  (一)異議人聲明異議之原處分對異議人所為之處罰內容，雖與第
    1次處分之處罰內容相同，惟該第1次處分業經本院於100年6
    月20日以100年度交聲字第445號交通事件裁定予以撤銷，揆
    其撤銷理由，係該第1次處分之裁決書並未依法對異議人為
    合法之送達，無從據以起算異議人聲明異議之不變期間，故
    以此程序上事由撤銷第1次處分，而未論及異議人主張之實
    體不服事由，是原處分機關依據本院上開交通事件裁定，於
    100年6月28日以原處分對異議人重為裁處，並於100年7月4
    日合法送達於異議人位於臺北市○○區○○路1段136巷61號
    之住所，由異議人簽名收受，此有本院上開交通事件裁定、
    原處分裁決書暨其送達證書等附卷可稽，故第1 次處分雖經
    本院以程序事項裁定撤銷，惟無礙於原處分機關後續所為之
    原處分之效力，合先敘明。
  (二)異議人之子劉宗翰於原處分意旨所載時間，駕駛異議人所有
    之本案車輛行經原處分意旨所載地點，為原舉發機關逕認有
    道路交通管理處罰條例第43條第1項第2款所定「駕駛人行車
    速度超過規定之最高時速60公里以上」之違規行為，逕行製
    單舉發一節，有內政部警政署國道公路警察局舉發違反道路
    交通管理事件通知單公警局交字第Z00000000 號在卷可憑，
    並經異議人供述、證人劉宗翰證述在卷，是本案車輛確有上
    揭違規事實，首堪認定。
  (三)異議人雖以前詞置辯，然查：
  １按依道路交通管理處罰條例第43條第4項之文義以觀，其吊
    扣汽車牌照之對象係「違規之汽車牌照」，並無違規汽車駕
    駛人應與汽車所有人為同一人始能吊扣汽車牌照之限制。考
    其立法目的係慮及汽車所有人擁有支配管領汽車之權限，對
    於汽車之使用方式、用途、供何人使用等，得加以篩選控制
    ，非無擔保其汽車之使用者具備法定資格及駕駛行為合於交
    通管理規範之義務，否則無異縱容汽車所有人放任其所有之
    汽車供人恣意使用，徒增道路交通之風險，殊非事理之平。
    再觀該條文立法過程，原草案為「汽車所有人，明知汽車駕
    駛人有第1 項第1 款、第2 款及第3 項之行為，而不予禁止
    駕駛者，並吊扣該汽車牌照3 個月；經受吊扣牌照之汽車再
    次提供為違反第1 項第1 款或第3 項行為者，沒入該汽車；
    前項規定，推定汽車所有人為明知」。惟因主管機關交通部
    認要如何推定汽車所有人為「明知」，在執行實務上有困難
    ，而建議修改為現行條文，此有立法院第5 屆第6 會期交通
    委員會第6 次全體委員會記錄可參，益證道路交通管理處罰
    條例第43條第1 項第2 款、第4 項關於吊扣汽車牌照之處分
    ，應係針對汽車所有人所設之特別規定，自不得僅以汽車所
    有人已依道路交通管理處罰條例第85條第1 項規定，指出汽
    車之實際使用人即遽認無道路交通管理處罰條例第43條第1
    項第2 款、第4 項規定適用之餘地（臺灣高等法院暨所屬法
    院98年法律座談會刑事類提案第21號研討結果、臺灣高等法
    院98年度交抗字第193 號裁定、臺灣高等法院花蓮分院98年
    度交抗字第38號裁定等足資參照），顯見道路交通管理處罰
    條例第43條第4 項之處罰客體包含非屬實際駕駛人之汽車所
    有人甚明，異議人辯稱其並非實際駕駛人，而不應予以裁罰
    云云，委無足採。
  ２次查，上開吊扣汽車牌照之特別規定，究屬行政義務違反之
    處罰，參照大法官會議釋字第275號解釋、行政罰法第7條第
    1項及道路交通管理處罰條例第85條第4項之規定，故非屬實
    際駕駛人之汽車所有人對於其所有汽車之違規事由雖受過失
    之推定，仍可經由舉證證明其並無故意及過失而得以免罰。
    而異議人雖陳稱案發當時係劉宗翰駕駛本案車輛，然除異議
    人及證人劉宗翰於本院陳稱異議人有於證人劉宗翰駕駛本案
    車輛出門前叮囑「要注意遵守交通安全事項、不要開太快」
    等語外，未見異議人舉證證明其於同意劉宗翰使用本案車輛
    時，已盡監督、管理注意之責，復未舉證證明其對控制劉宗
    翰使用該車之情形有何監督、管理之舉措，更未舉證證明其
    監督並未疏懈，或縱加相當之監督而仍不免發生違規者，揆
    諸前開說明，異議人既經推定過失，也無法舉證證明自己無
    過失，原處分機關依上揭規定所為裁處即無違誤可言，異議
    人以前詞置辯，仍非可採。
五、綜上所述，異議人之子劉宗翰於原處分意旨所載時、地駕駛
    本案車輛，確有「駕駛汽車行車速度超過規定之最高時速60
    公里以上」之違規行為，而異議人身為本案車輛之汽車所有
    人，且無法舉證證明其對於劉宗翰上揭違規行為並無未盡監
    督、控制注意義務之過失，從而，原處分機關依道路交通管
    理處罰條例第43條第4 項之規定，裁處異議人吊扣本案車輛
    之汽車牌照3 個月，尚無違誤。本件聲明異議為無理由，應
    予駁回。
據上論斷，應依道路交通事件處理辦法第18條，裁定如主文。
中    華    民    國   100    年    10    月    21    日
                        交通法庭法  官  蘇怡文
以上正本證明與原本無異。
如不服本裁定應於送達後5日內向本院提出抗告狀。
                                書記官  朱俶伶
中    華    民    國   100    年    10    月    25    日